【裁判字號】    88,訴,1590
【裁判日期】    890815
【裁判案由】    強盜
【裁判全文】
臺灣板橋地方法院刑事判決                        八十八年度訴字第一五九號
    公  訴  人  臺灣板橋地方法院檢察署檢察官
    被      告  乙○○
    選任辯護人  藺超群
                景玉鳳
右列被告因強盜案件，經檢察官提起公訴（八十八年度偵字第四六四九號），甲○判
決如左：
    主  文
乙○○共同意圖為自己不法之所有，結夥三人以上、攜帶凶器搶奪他人之動產，因防
護贓物，而當場施以強暴，處有期徒刑伍年貳月。
扣案大型扳手壹支、黑色安全帽壹頂，均沒收。
    事  實
一、乙○○於民國（下同）八十八年二月十八日下午五時三十分許，夥同友人真實姓
    名年籍不詳年約十九歲綽號「阿國」男子、及真實姓名年籍不詳年約二十三歲綽
    號「肉圓」成年男子，共同意圖為自己不法之所有，基於犯意聯絡及行為分擔，
    由綽號「肉圓」成年男子駕駛不詳車號墨綠色廂型車，車上放置綽號「肉圓」成
    年男子所有之安全帽二頂及大型扳手二支，結夥三人一同尋找行搶對象，行經臺
    北縣新莊市○○路一九五巷時，見簡彩鳳一人獨自行走，隻身可欺，認有機可趁
    ，遂由綽號「肉圓」成年男子留在車上接應，乙○○及上開綽號「阿國」男子各
    頭戴安全帽及攜帶上開客觀上足對人生命身體造成危害、可資為凶器使用之大型
    板手各一支下車，由綽號「阿國」男子在旁把風，乙○○則趁簡彩鳳不及防備之
    際，自後搶奪簡彩鳳皮包（內有新臺幣（下同）六萬九千元、行動電話乙具及身
    分證、健保卡各乙張），得手後，因認簡彩鳳欲伸手搶回皮包，竟為防護贓物，
    當場以所攜帶大型板手敲打之方式施強暴，而誤擊中簡彩鳳之頭部。嗣經簡彩鳳
    呼救，綽號「阿國」男子、綽號「肉圓」成年男子二人即趁隙駕車逃離，乙○○
    則為附近聞聲而來之己○○等不詳姓名民眾多人當場圍捕及經警員施孟勳到場查
    獲，並扣得共犯綽號「肉圓」成年男子所有、供其等犯罪所用之大型板手一支及
    黑色安全帽一頂。
二、案經臺北縣警察局新莊分局報請台灣板橋地方法院檢察署檢察官偵查起訴。
    理  由
一、訊據被告乙○○矢口否認右揭犯行，辯稱：伊友人戊○○（音譯）在案發現場附
    近某不詳地址鐵工廠內之賭場看顧賭場，打電話叫伊去捧場，伊乃搭乘計程車前
    去該賭場賭博，因發現該賭場之人詐賭，而被該賭場不詳姓名之人毆打後，由該
    賭場內不詳姓名之人報警，待警員至現場後，賭場內不詳姓名之人乃恐嚇伊要向
    警察坦承係伊搶奪被害人簡彩鳳云云。另辯護人則為被告辯護稱：(1)新莊市○○
    路一九五巷底處均係工業廠房或倉庫，並無任何住戶，時值大年初三，根本無人
    出入，被告等應無可能選擇該地等候行搶；(2)被告曾於兵役體檢時認定係邊緣性
    智能不足而驗退，故有對被告請送作精神鑑定之必要。經查：
（一）右揭事實，業據被告乙○○迭於警訊時、偵查中之八十八年二月十九日、同年
      月二十六日、同年三月五日訊問時，及八十八年二月十九日檢察官聲請羈押而
      由甲○訊問時均坦承不諱，其於警訊時供稱：「我因對簡彩鳳強盜財物被民眾
      追呼扭打後為警方當場逮捕，我係於八十八年二月十八日十七時三十分許，在
      新莊市○○路一九五巷底強盜財物，搶得女用皮包乙只，內有現金六萬九千元
      、行動電話乙具、身分證乙張及健保卡乙張，我係夥同另兩名共犯，分別為綽
      號『阿國』及『肉圓』（註：警訊筆錄係記載「肉丸」，下同）姓名年籍不詳
      之男子。由『肉圓』駕墨綠色箱型車，車號不詳＜該車係「肉圓」所有＞負責
      接應，我和『阿國』負責行搶，我們兩人均頭戴安全帽，手持大型扳手作為凶
      器。我們大約於十六時到達現場，『肉圓』坐在車內負責接應，我和『阿國』
      下車伺機行搶，因經過的民眾多為男性，且多騎乘機車，不便行搶，直到十七
      時三十分，見被害人搭乘計程車到場下車，且為女性單獨一人，認有機可乘，
      便由我和『阿國』前往，我下手實施強盜行為，『阿國』在旁警戒把風，我下
      手行搶時，被害人抗拒，我便持扳手朝被害人頭部重擊，被害人疼痛才鬆手，
      我搶得女用皮包後立即掉頭逃逸，被害人亦同時大喊『搶劫』，附近民眾聽到
      被害人呼喊便立即衝出追趕我，「阿國」見被害人呼喊便立即衝上廂型車夥同
      『肉圓』駕車逃逸，我則在逃跑時遭民眾拉扯後為趕到現場的警察當場逮捕，
      ．．．我們三人係在板橋市○○路上某ＰＵＢ結識，所以對他們的姓名年籍及
      生活習慣均不清楚，家住何處及電話號碼也不知道」等語（見偵卷第五頁正面
      至第七頁正面），並於八十八年二月十九日偵查訊問時供稱：「（問：昨天下
      午五點半是否有在新莊市○○路搶了一個女子的財物？）有的，我們是三個人
      一起去，一個綽號『阿國』約十九歲，另一個綽號『肉圓』的約有二十三歲左
      右，都是男子，當時我有喝一點酒，『阿國』就提議要搶那位女子，我們開車
      到那女子後面，由我與『阿國』下車，二人都有戴安全帽，我就拿扣案的那支
      扳手下車，我先出手搶那女子的皮包，那女子大聲的喊叫，在混亂中不小心就
      敲到她的頭，她頭被敲到後就沒有掙扎，我拿到皮包要逃走，就被民眾將我捉
      住了，另外他們二人就跑掉了，（問：是否知道『阿國』、『肉圓』的年籍資
      料？）我不知道，（問：扣案的東西是何人的？）那是放在『肉圓』開的車上
      的」等語綦詳（見偵卷第十四頁反面至第十五頁正面），檢察官於當日向甲○
      聲請羈押，被告乙○○亦於甲○訊問時自白不諱，其供稱：「（問：對於檢察
      官之羈押聲請書有何意見？【提示並告以要旨】）我是先拿走皮包，她（註：
      指簡彩鳳）反抗，我驚慌才打她，因她尖叫我嚇到了，當時皮包已拿到手了，
      （問：有何補充？）沒有」等語，此有甲○八十八年度聲羈字第九二號卷之八
      十八年二月十九日訊問筆錄在卷可稽。被告乙○○復於八十八年二月二十六日
      偵查訊問中供稱：「（問：是否三人一起犯案？）是，（問：東西何人準備？
      ）都放在『肉圓』的車上，．．．（問：目標何人選？）是『肉圓』選的，（
      問：當時如何分工？）我在八十八年二月十八日五時三十分許【註：應係下午
      五時三十分許，筆錄漏繕下午】，在新莊化成路一九五巷底，因住過該處，看
      到該女子手持皮包，我和『阿國』各戴安全帽並各拿扳手一支，當時『肉圓』
      在車上，我從該女子身後搶她的皮包，她伸手過來要搶回去，我本想打她的手
      ，沒想到打到她的頭，皮包搶走後我走了幾步，就被群眾制服，當時『阿國』
      就站在我後方，他沒打被害人，（問：為何被害人【註：筆錄誤繕為被告】頭
      部受傷？）我只打她一下，（問：你和『阿國』有無恐嚇被害人？）我們沒有
      恐嚇，也沒拿扳手嚇她，（問：被害人被你打後情形？）被我打後，她就大聲
      喊，並無倒下，也沒昏倒，（問：『肉圓』、『阿國』如何聯絡？）他們拿一
      支大哥大給我，都由他們打電話給我」等語（見偵卷第二十三頁反面至第二十
      四頁正面），此有台灣板橋地方法院檢察署八十八年二月二十六日偵查筆錄可
      稽。
（二）而被告之上開自白，復核與被害人簡彩鳳於警訊及偵查時所指訴情節相符，其
      於警訊時指陳：「我於八十八年二月十八日十七時三十分，在新莊市○○路一
      九五巷底遭人行搶，搶我犯嫌我不認識，我共看到有兩名嫌犯，今（二月十八
      日）日十七時三十分左右，我在新莊市○○路一九五巷底下計程車，當我下車
      走路時，突然有一名歹徒手持扳手向我頭部敲擊，然後搶走我的皮包之後逃逸
      ，隨後我大呼『搶劫』，己○○等便衝出幫忙圍捕及報警，之後將搶嫌逮捕，
      該搶嫌當時頭戴黑色安全帽，手持大型扳手，有向我攻擊，．．．搶我之犯嫌
      為乙○○，我頭部因遭扳手敲擊而有腫痛，因事後我朋友及警方共同逮捕搶嫌
      ，而追回我的皮包，所以並沒有損失任何財物，只是頭部有點腫痛，皮包內有
      六萬九千元、行動電話一具、身分證及健保卡各一張」等語綦詳（見偵卷第八
      頁正面及反面），並於偵查中陳稱：「（問：八十八年二月十八日到新莊化成
      路做何事？）友人家聚餐，走到巷底，當時我剛下計程車，當時他（註：指被
      告乙○○）從我後方拉我皮包，並馬上敲我後腦，好像是用扳手，後腦腫起來
      ，沒有流血，也沒有傷口，當時我沒昏倒，被搶後就喊『搶劫』，回頭時有看
      到是二個人，都戴安全帽，另一人開車，（問：當時有無抗拒？）沒有，因他
      從後方攻擊，我來不及反抗，（問：有無脅迫你？）沒有，他只是搶走，都沒
      有對我說任何話，（問：有無傷單？）我沒有去驗傷」等語，此有簡彩鳳之八
      十八年三月五日偵查筆錄在卷可稽（見偵卷第二十八頁反面），並於八十八年
      四月十四日偵查訊問時指稱：「（問：當時情形是先搶皮包還是先敲你的頭？
      ）他是先搶皮包，（問：搶皮包之前有無掙扎？）搶之前沒有掙扎，因根本沒
      看到他（註：指被告乙○○），他是突然間拉我皮包，才知被搶，（問：敲你
      頭時，被告是否已將皮包拿到手上？）是，（問：當時有無想要搶回皮包？）
      沒有，因我被打頭，昏昏的，幾秒鐘後我就喊『搶劫』，（問：為何前訊稱『
      馬上敲你頭』？）是指拿到皮包後就敲我頭，．．．（問：認為自己當時已無
      力抗拒？）我是沒昏倒，精神意識也清楚，之所以沒追是因他手上有拿工具，
      害怕，所以我用大喊搶劫的方式，我根本沒機會抵抗」等語，此有被害人簡彩
      鳳該日偵查訊問筆錄在卷足考（見偵卷第三十九頁反面），核與被告乙○○前
      開自白相符。而被害人簡彩鳳當時確實頭部有腫起來之情形，亦據承辦警員徐
      新民於甲○證述「其有親手摸被害人簡彩鳳頭部，腫的很大」等語屬實（見甲○八十八年十月十五日訊問筆錄）。此外，復有被害人簡彩鳳所出具之贓物認
      領保管單據一紙可憑（見偵卷第十頁正面）。
（三）另證人己○○於甲○結證證稱：「（問：你與被害人有何關係？）沒有，我們
      都是去給朋友請客的，但我不認識簡彩鳳，當天有很多人抓被告，（問：經過
      ？）我們在裡面請客，外面聽到被害人叫有人搶皮包，然後我們就有人跑出去
      ，我到時，已經有人抓到被告了，當時被告有戴安全帽，我有看到他拿扳手，
      （問：知道還有其他人有看到？）我與朋友一起去的，其他人我也不認識，（
      問：當天有賭博？）沒有，事情發生時，我們才剛開始吃，請二桌的客人，主
      人是誰我不知道，那是一個工廠，．．．當時是請喝春酒，地點是在巷內我不
      清楚。當天並沒有帖子，是朋友叫的」等語，依其所言，己○○因聞簡彩鳳之
      呼叫，始加入追捕被告之列，而其到場時，確實見到被告頭戴安全帽，並手持
      扳手之情，亦核與被害人簡彩鳳前開所述情節相一致。
（四）被告雖執前開情詞為辯，然：
    (1)被告係夥同綽號「阿國」男子、綽號「肉圓」成年男子，共同乘坐廂型車至現
      場作案行搶簡彩鳳皮包之事實，業據被告於警訊及偵查中自白供述如前，且於
      偵查中並已供明因其曾住過現場附近，故選擇該處為作案地點，而其於甲○則
      改稱係伊自己一人搭乘計程車至現場附近，因伊真實姓名年籍不詳之友人「戊○○」成年男子（音譯，下同）在該處看顧賭場，「戊○○」打電話叫伊去捧
      場賭博，並告訴伊如何前往，伊之前從未去過該處云云（見甲○八十八年十月
      二十二日訊問筆錄），並否認搶奪簡彩鳳之皮包，前後所供，顯然不一。而經
      甲○向台北縣警察局調閱「戊○○」口卡，經該局函覆稱查無該民資料，此有
      台北縣警察局八十八年十月十一日八八北警戶字第一三一三二二號函一份附卷
      足憑，是被告所辯，是否屬實，至為可疑。
    (2)其次，經甲○訊問承辦警員徐新民結證證稱：「本件係因民眾報案，我與同事
      謝明先趕到現場去，發現有民眾抓著被告說他搶劫，現場民眾有很多人，連同
      圍觀的人約有十幾人，但不知道是何人報案的，謝明先比我早到三、四分鐘，
      大型扳手係在旁邊地上撿到的，民眾說是被告拿來打被害人的東西，被害人簡
      彩鳳係與己○○一同至警局，但當時沒有想到做己○○的筆錄，案發現場附近
      剛好有人在請客，所以民眾很多都是從那裡來，當天並沒有發現賭博情形，因
      為是過年，附近工廠都關門，只有那家在請客，因為在場的民眾都有喝酒吃東
      西的感覺，我問民眾他們說是那家工廠在請客」等語，此有甲○八十八年十月
      十五日訊問筆錄足按。其證稱當天現場並未發現有賭博情形，只有一家工廠在
      請客，亦核與被害人簡彩鳳及證人己○○所述至現場附近應邀聚餐之情相符。
    (3)另警員謝明先亦於甲○證稱：「本案是我與丁○○○○一起承辦的，（問：如
      何查獲？）在大年初二，有人報案有人在吵架、打架，我們到達現場之後，才
      知道有人拿大型扳手搶奪，我到現場時，被告已被現場民眾制伏，但我不是第
      一個到達現場，我們是協助將被告帶回現場，是保一總隊的施孟勳到現場，之
      後由我們接辦，我到現場時，現場民眾約有幾十人，只有己○○一人承認有幫
      忙抓被告，我到現場時，有看見被告戴黑色安全帽，扳手在現場扣得，被告被
      制伏時，扳手掉在地上，被告被帶回警局時，之前已經被民眾抓起來，現場的
      民眾從何處來我不知道，我問被害人，他說是去聚餐的，（問：有人在賭博？
      ）案發地是在路上，不是在房屋內，不知道有無人在賭博，有扣到被害人的皮
      包，是在被告被制伏的地方，我們到現場時，皮包已在被害人的身上，（問：
      為何警訊筆錄上稱皮包在被告身上扣得？）因被告被制伏時，被害人就當場拿
      回皮包，我們有去查訪是哪家工廠在請客，但查不到，當時的現場民眾都不是
      在地人，丁○○○○在上次庭訊完之後，有去查，但查不到，．．．當時是附
      近居民報案，但不知姓名，也不是施孟勳打電話的，伊等有問施孟勳，施孟勳
      說他到場時，有看到被告有載安全帽」等語，此有甲○八十八年十月二十二日
      訊問筆錄可考。是證人謝明先亦明白證稱其到場時有親見被告頭戴安全帽，被
      民眾制服，扳手則是掉在地上，亦與證人徐新民所證述相符。倘在場民眾係如
      被告所稱之在賭場賭博之賭客或經營賭場之人士，則聞警前來，四散逃逸，避
      之唯恐不及，豈有仍主動報警並大批聚集之理？是被告所辯，顯與常理相違。
    (4)再，首先到達現場之警員施孟勳復於甲○證稱：「我是第一個到場，是民眾報
      案說有打架，我到達現場時看到被告被民眾壓在地上打，頭戴安全帽，當時約
      有四、五人打他，旁邊只有被被告搶的女子簡彩鳳。我到場時，被害人的皮包
      已在她身上。我去現場時，現場民眾他們說是被告搶被害人的皮包，他們聽到
      被害人在叫，被害人頭部有被兇器打，他們就跑過來抓被告，被害人是被壹支
      長約七十公分的梅花扳手打的，（問：梅花扳手在何處扣到？）是打被告的民
      眾撿起來的，他們沒有拿這兇器打被告，（問：你有無問現場的民眾是從何處
      來？）是從鐵皮屋出來的，我有看到他們是從旁邊鐵皮屋跑出來，因我有看到
      後來有一、二人再跑出來。（問：他們如何在那裡？）被害人說他要去朋友家
      吃飯，民眾聽到被害人在叫，才跑出來，謝明先晚我約二十分鐘到現場，要出
      巷口時才遇到他與丁○○○○，．．．我沒有無檢查被害人的頭部或其他地方
      有無受傷，因謝明先他們到場時，我就將被告他們交給謝明先他們辦，己○○
      應該是圍毆的民眾之一，（問：你知道附近鐵皮屋有無賭場？）我沒有查看，
      但被害人說是要去吃飯，．．．查獲被告之處，不是在廠房附近查獲，離廠房
      大約二十公尺」等語綦詳，此有甲○八十八年十一月五日訊問筆錄存卷可考。
      亦與證人己○○所述情形相一致。且依據丙○○○○之證言，查獲被告之地點
      ，並非被告及辯護人於甲○所提出被證二所示之新莊市○○路一九五巷底工廠
      處，而係在距離工廠處約二十公尺左右之該處第一九五巷之往廠房與往花市○○○巷道交接處，已由證人施孟勳證述於卷，並有施孟勳於甲○當庭繪製之現
      場略圖一份附卷可稽（見甲○八十八年十一月五日訊問筆錄），故辯護人為被
      告所辯護稱被告不可能「在化成路一九五巷底工業廠房或倉庫」之無人出入處
      所行搶云云，或有誤會。
    (4)被告於偵查中改稱係前往賭博遭賭場不明人士毆打云云後，檢察官即於八十八
      年六月十四日簽發搜索票命台北縣警察局中和分局偵查員前往被告所稱之新莊
      市○○路某巷底賭場實施搜索，而偵查員回報檢察官：新莊市○○路一九五巷
      底係花市，周圍有許多鐵皮搭成之攤位或商家，惟查無賭場，經現場埋伏觀察
      後，無從實施搜索，而檢察官再命偵查員查訪並拍照等情，有檢察官八十八年
      六月三十日辦案進行單（附於偵卷第四十九頁正面）、台灣板橋地方法院檢察
      署檢察官搜索票（見偵卷第五十頁、第五十一頁）與查訪現場照片七張附於偵
      查卷第五十二頁至第五十四頁可憑。綜上各點，被告辯稱該處設有賭場，伊係
      前往賭博，因發現賭場人士詐賭，而被毆打云云，無非係事後卸責杜撰之詞，
      無足採信。
    (5)又經甲○送請台北市立療養院就被告行為時有無心神喪失或精神耗弱情形作鑑
      定，該院鑑定後函覆稱：身體檢查─乙○○營養狀態良好，身體理學檢查、
      神經學檢查、腦波檢查皆無異常。精神狀態─乙○○由母親陳秋金陪同接受
      鑑定，意識清楚，儀容尚整潔，情緒略顯緊張，可配合鑑定過程之進行，鑑定
      初時大抵沉默，僅靜坐於其母親身旁，聆聽鑑定者與其母親之對話，後可主動
      發言，內容切題、清晰，亦可為自己提出辯護，面對鑑定者之詢問時，應答速
      度未顯遲緩，言談中亦無乖現實離之內容，乙○○鑑定時否認犯行，會談最後
      ，鑑定者以一系列極為簡易之問題評估乙○○之認知功能，乙○○可迅速理解
      問句，然對於過半數問題皆給予明顯錯誤之答案，其表現與其先前針對被訴犯
      行為說明時所能呈現大抵完好之認知能力明顯不符，亦與其過往受正式評估時
      【鑑定者註：乙○○受兵役體檢時經判定「智能不足（邊緣性）」，亦稱「邊
      緣性智力功能，係指智商在七十一至八十四範圍，較「正常智能」為低，然未
      達「智能不足」範圍（智商在七十以下）者。一般而言，「邊緣性智力功能」
      可接受教育，故對於「一星期有幾天」、「簡單算術」等問題應不致無法正確
      回答】所能呈現之智能表現不符。心理評估─ａ、乙○○接受心理評估時，
      對於施測者之問話少有反應，且常停頓良久，若有所反應亦大多以「不知道」
      、「不會」作答，甚至連自己之性別亦表示「不知道」。在「簡單圖形仿畫」
      過程中，乙○○耗費相當時間，在開始畫之前多次停頓，且繪圖方式、順序、
      方向亦與一般受試者明顯有異，然其繪圖時之神態自信、肯定，不若一般智障
      者所呈現之「純真」。接受智力測驗時，乙○○動作速度慢，然態度沉穩，遇
      挫折時並未呈現任何情緒困擾。ｂ、魏氏成人智力測驗結果：語文智商五十七
      ，操作智商五十八，總計智商五十四表現位於輕度與中度智能不足之範圍間；
      在「注意力」測驗部分，乙○○並無「漏畫」情形，但所費時間超長甚多，且
      「多畫」情形亦遠較一般受試者為多，顯示乙○○可能刻意為如此之「失誤」
      表現，因此，本次智力測驗結果應未能反映乙○○之「真實智能」。ｃ、人格
      評估方面，乙○○之防衛性強，注意力廣，對於外界之警覺性高，自我強度足
      以應付環境要求而不致表現情緒問題，然具反社會、反傳統之性格特質；認知
      方式傾向於簡化環境要求，然其知覺、理解、判斷、組織能力皆未呈明顯偏差
  ；情緒表達較為外向，精力充沛，雖刻意淡化情緒，然有時仍會調節不當；對
      於自我持肯定態度，然在人際接觸時有不適感，在與異性接觸時可能尤其明顯
      。
      結論：乙○○在本次鑑定過程中回答一般性質之詢問或自行陳述時，並未呈
      現任何認知功能障礙（鑑定者註：此與乙○○於此前偵審過程受訊問時之表現
      一致），然面對以口頭問答方式實施之簡單認知功能測驗，以標準化工具與方
      式實施之「魏氏成人智力測驗」及其他相關心理測驗時，則有明顯「作偽」行
      為。因此，本次智力測驗之結果並未反映乙○○之「真實智能」。就乙○○在
      本次鑑定過程中回答一般性質之詢問或自行陳述時之認知功能表現而言，其「
      目前」對於外界事務之知覺理會與判斷作用，以及自由決定意思之能力，與普
      通人之平均程度並無明顯差異。若認乙○○數年前受兵役體檢時經判定之「智
      能不足（邊緣性）」結論可採，而採此一結論對照本次鑑定時之所見，亦無理
      由認為乙○○於八十八年二月十八日當時之精神狀態可能有精神耗弱或心神喪
      失之情事【鑑定者註：就國內司法精神醫學界一般之認定而言，「邊緣性智力
      功能」者之精神狀態並未達到精神耗弱程度，而「輕度智能不足」者亦須在合
      併其他精神病理現象（如急性壓力反應）時，其精神狀態方可能達到精神耗弱
      程度】。此有台北市立療養院八十九年七月十四日北市療成字第八九六０六０
      三八００號函所附精神鑑定報告書一份附卷可稽。故辯護人為被告辯護稱被告
      當時有精神耗弱或心神喪失情形云云，顯不足採信。
    (6)此外，並有大型扳手一支及安全帽一頂扣案足資佐證。本件事證已明，被告犯
      行洵堪認定。
    (7)被害人簡彩鳳業於警訊及偵查訊問中二次到庭指訴已明，辯護人請求訊問被害
      人簡彩鳳，甲○認無再予傳喚訊問之必要，附此敘明。
二、被告乙○○夥同綽號「阿國」男子、綽號「肉圓」成年男子，結夥三人，並攜帶
    凶器大型扳手，共同搶奪簡彩鳳之財物得手後，乙○○因認簡彩鳳欲身手搶回皮
    包，為防護所得手之贓物，當場所攜帶大型扳手一支敲打之方式，對簡彩鳳施以
    強暴，而誤擊簡彩鳳頭部，核其所為，係犯刑法第三百二十九條、第三百三十條
    之加重準強盜罪。公訴人雖認被告係犯刑法第三百二十九條之準強盜罪，然起訴
    事實業已論及被告係夥同綽號「阿國」男子、綽號「肉圓」成年男子，並共同攜
    帶凶器大型扳手之事實，甲○自得予以審究，公訴人起訴法條部分，容有誤會。
    爰審酌被告年輕力富，不思正途，竟夥同綽號「阿國」男子、綽號「肉圓」成年
    男子，共同攜帶凶器大型扳手搶奪他人財物，犯罪手法惡劣，對社會危害至鉅，
    惟其前無犯罪紀錄（見卷附之台灣高等法院檢察署刑案紀錄簡覆表）、素行尚可
    ，犯後於警訊及偵查中前二次訊問時尚有坦承，然其後於偵查及甲○訊問時飾詞
    狡辯，毫無悔意，及其犯罪動機、目的、手段、對被害人所生危害等一切情狀，
    量處如主文所示之刑。扣案之黑色安全帽一頂及大型扳手一支，為共犯綽號「肉
    圓」成年男子所有，且為供被告等犯罪所用之物，業據被告於偵查中供明，爰依
    刑法第三十八條第一項第二款宣告沒收。
據上論斷，應依刑事訴訟法第二百九十九條第一項前段，刑法二十八條、第三百二十
九條、第三百三十條第一項、第三十八條第一項第二款，判決如主文。
本案經檢察官楊仲農到庭執行職務
中      華      民      國    八十九    年      八      月     十五     日
                                      臺灣板橋地方法院刑事第五庭
                                          法  官  陳  翠  琪
右正本證明與原本無異。
如不服本判決，應於判決送達後十日內，向甲○提出上訴狀。
                                          書記官  曹  秋  冬
中      華      民      國    八十九    年      八      月    二十一    日
附錄本案論罪科刑法條全文
刑法第三百二十九條
  竊盜或搶奪，因防護贓物、脫免逮捕或湮滅罪證，而當場施以強暴脅迫者，以強盜
  論。
刑法第三百三十條第一項
  犯強盜罪而有第三百二十一條第一項各款情形之一者，處五年以上十二年以下有期
  徒刑。


司法院資訊處製作；財團法人民間司法改革基金會備份。
